【裁判字號】    99,監宣,168
【裁判日期】    991130
【裁判案由】    監護宣告
【裁判全文】
臺灣臺南地方法院民事裁定             99年度監宣字第168號
聲  請  人  蔡陳春香
相  對  人  蔡志明
關  係  人  蔡本田
上聲請人聲請對蔡志明為監護宣告事件，本院裁定如下：
    主      文
宣告蔡志明（男，民國○○○年○月○○○日生，身分證統一編
號：Ｚ000000000號）為受監護宣告之人。
選定蔡陳春香（女，民國○○年○月○○○日生，身分證統一編
號：Ｚ000000000號）為受監護宣告之人蔡志明之監護
人。
指定蔡本田（男，民國○○○年○月○○日生，身分證統一編號
：Ｚ000000000號）為會同開具財產清冊之人。
聲請程序費用由受監護宣告之人蔡志明負擔。
    理      由
一、本件聲請意旨略以：聲請人蔡陳春香之子蔡志明於民國99
    年6月17日因左側腦內出血及硬腦膜出血，致不能為意思表
    示或受意思表示，或不能辨識其意思表示之效果，爰依民事
    訴訟法第597條以下之規定，聲請鈞院准予裁定對相對人蔡
    志明為監護宣告，並指定聲請人蔡陳春香為蔡志明之監護人
    等語。
二、按對於因精神障礙或其他心智缺陷，致不能為意思表示或受
    意思表示，或不能辨識其意思表示之效果者，法院得因本人
    、配偶、四親等內之親屬、最近一年有同居事實之其他親屬
    、檢察官、主管機關或社會福利機構之聲請，為監護之宣告
    ，民法第14條第1項定有明文。
三、經查，聲請人蔡陳春香係蔡志明之母親一情，有聲請人所提
    戶籍謄本1件附卷可稽，是聲請人為蔡志明之四親等內親屬
    ，伊為本件聲請，自屬合法。又查，聲請人主張蔡志明於99
    年6月17日左側腦內出血及硬腦膜出血之事實，亦據提出奇
    美醫院柳營分院診斷證明書1件為證，且經本院囑託臺灣臺
    中地方法院審驗相對人蔡志明之身體狀態，其目前住院治療
    中，對他人叫喊沒有反應；再斟酌鑑定人即中山醫學大學附
    設醫院精神科朱柏全醫師鑑定結果認定：「6.醫學上的診斷
    ：診斷名：(1)由於腦傷導致失智。(2)腦傷合併顱內出血與雙
    側肢體偏癱。7.生活狀況及現在身心狀態：日常生活狀況：
    相對人於99年6月17日遭遇腦傷後至今，仍呈現雙側肢體偏
    癱，無法行走，大小便失禁，無法自行進食，失去言語能力
    ，對於外界刺激無反應，無明確判斷力與理解力，完全失去
    自我照料能力，而需由看護員或家屬全日照護。故研判相對
    人目前的精神狀況已達不能處理自己事務之程度。身體狀態
    ：相對人坐於輪椅上，病態外表，兩側肢體偏癱。鼻孔上置
    放鼻胃管，喉部置放氣切管。大小便失禁，包尿布中。精神
    狀態：(1)意識/溝通性：意識不清楚，無言語。(2)記憶力：
    對所問問題無反應，無法配合施測。(3)定向力：對所問問題
    無反應，無法配合施測。(4)計算能力：對所問問題無反應，
    無法配合施測。(5)理解、判斷力：對所問問題無反應，無法
    配合施測。(6)現在性格特徵：無法評估。(7)其他（氣氛、感
    情狀態、幻覺、妄想、異常行動等）：無法評估。(8)智能檢
    查、心理學檢查：簡易智能狀態測驗（Mini-Mental Status
    Exam.）總分為零分。臨床失智評分表（CDR）為四分落於深
    度失智範圍。8.有關判斷能力判定之意見：不能管理處分自
    己財產。意見：相對人於99年6月17日遭遇腦傷後至今，失
    去言語能力，對於外界刺激無反應，無判斷力與理解力，完
    全失去自我照料能力，而需由看護員或家屬全日照護。故研
    判相對人目前的精神狀況已達不能處理自己事務之程度。故
    判定管理處分自己財產能力有所缺損，有必要給予協助及監
    督。判斷的根據：判定根據前揭鑑定時精神狀態檢查發現及
    智能衡鑑結果。9.回復可能性說明：相對人的目前精神障礙
    為因腦傷造成失智，因此，其回復正常生活功能之可能性應
    視其未來復健康復情形才能斷定。10.鑑定判定及說明：【鑑
    定結果說明】綜合以上資料，相對人病前的心理社會功能與
    身心狀況尚佳。相對人於99年6月17日遭遇腦傷後至今，仍
    呈現雙側肢體偏癱，無法行走，大小便失禁，無法自行進食
    ，失去言語能力，對於外界刺激無反應，無判斷力與理解力
    ，完全失去自我照料能力，而需由看護員或家屬全日照護。
    目前相對人的臨床狀態診斷為「由於腦傷導致失智」、「腦
    傷合併顱內出血與雙側肢體偏癱」。故研判相對人目前的精
    神狀況已達不能處理自己事務之程度。【鑑定判定】(1)基於
    受鑑定人有其他心智缺陷，其程度重大，管理處分自己財產
    有必要予以協助，目前回復之可能性低。(2)其心智缺陷之程
    度，可為監護宣告。」等語，有臺灣臺中地方法院訊問筆錄
    及中山醫學大學附設醫院99年11月5日中山醫九九川桓精字
    第0990010276號函附之成年監護鑑定書在卷可佐。綜上所述
    ，本件相對人蔡志明已達不能為意思表示或受意思表示之程
    度，爰依法宣告蔡志明為受監護宣告之人。
四、再按受監護宣告之人應置監護人；法院為監護之宣告時，應
    依職權就配偶、四親等內之親屬、最近一年有同居事實之其
    他親屬、主管機關、社會福利機構或其他適當之人選定一人
    或數人為監護人，並同時指定會同開具財產清冊之人；法院
    選定監護人時，應依受監護宣告之人之最佳利益，優先考量
    受監護宣告人之意見，審酌一切情狀，並注意下列事項：一
    受監護宣告之人之身心狀態與生活及財產狀況。二受監護宣
    告人與其配偶、子女或其他共同生活之人間之情感狀況。三
    監護人之職業、經歷、意見及其與受監護宣告之人之利害關
    係。四法人為監護人時，其事業之種類與內容，法人及其代
    表人與受監護宣告之人之利害關係。修正後之民法第1110條
    、第1111條第1項、第1111條之1定有明文。查受監護宣告之
    人蔡志明之配偶為黎金恒，此有戶籍謄本1份附卷供參，然
    黎金恒為越南國人，其對於我國監護宣告之相關規定應不甚
    熟稔，且無親友支持系統給予協助，是由黎金恒擔任受監護
    宣告之人蔡志明之監護人，顯有不便，恐難勝任監護人之責
    ；復參聲請人蔡陳春香為蔡志明之母親，亦有戶籍謄本、親
    屬系統各1份在卷可憑，聲請人與蔡志明份屬母子，關係密
    切，本院參此，認由聲請人蔡陳春香負責護養及照顧蔡志明
    並管理其財產，應能符合蔡志明之最佳利益，自屬適當之人
    選，以此，爰選定聲請人蔡陳春香為蔡志明之監護人。又關
    於會同開具財產清冊之人部分，茲審酌關係人蔡本田為受監
    護宣告之人蔡志明之父親，雙方份屬父子，亦有蔡本田之戶
    籍謄本在卷可憑，蔡本田於本件監護宣告事件，與蔡志明亦
    無利害關係，則由蔡本田擔任會同開具財產清冊之人，並無
    不妥，爰併指定關係人蔡本田為會同開具財產清冊之人。
五、依民事訴訟法第608條第1項，裁定如主文。
中    華    民    國    99    年    11    月    30    日
                  家事法庭  法  官  林富郎
以上正本證明與原本無異。
如不服本裁定關於選定監護人及指定會同開具財產清冊之人等部
分，應於送達後十日內向本院提出抗告狀（附具繕本），並繳納
抗告費新臺幣壹仟元；其餘關於宣告監護之部分，不得抗告。
中    華    民    國    99    年    11    月    30    日
                            書記官  劉毓如

司法院資訊處製作；財團法人民間司法改革基金會備份。
